臺灣高等法院高雄分院刑事判決　　　　　　　　　　　九十一年度上訴字第八七號
　　上　訴　人　丙○○
　　即　被　告
　　選任辯護人　蘇精哲
　　　　　　　　鄭銘仁
　　　　　　　　許惠珠
右被告因違反著作權法等案件，不服臺灣高雄地方法院八十九年度訴字第一六三一號
中華民國九十年十一月三十日第一審判決（起訴案號：臺灣高雄地方法院檢察署八十
九年度偵字第九六五四號、第一一三六一號；移送原審併案審理案號：同署八十九年
度偵字第一五三一五號），提起上訴，暨台灣高雄地方法院檢察署檢察官移送本院併
案審理（同署九十一年度偵字第一六三六九號），本院判決如左：
    主  文
原判決撤銷。
丙○○共同以明知為侵害著作權之物，意圖營利而交付之方法，侵害他人之著作權為
常業，處有期徒刑壹年貳月。扣案如附表二至附表八所示盜版光碟片共柒佰陸拾壹片
、仿冒遊戲軟體攻略本陸佰本、遊戲目錄捌本、客戶資料本壹本、估價單拾柒張及銷
售日報表肆張均沒收。
    事  實
一、丙○○與劉秀珠（另案經本院於九十一年十月三十一日，以九十年度上更（一）
    字第四九三號判處有期徒刑一年三月，尚未確定）在高雄市新興區○○○路三之
    一號共同經營「異次元ＴＶ遊樂器店」，二人均明知：(一)附表一編號一所示「
    PLAY STATION」係日商蘇妮股份有限甲司（下稱蘇妮甲司）向經濟部中央標準局
    申請註冊取得註冊號數第00000000號之商標專用權，嗣於民國八十四年
    三月間移轉登記予乙○○○電腦娛樂股份有限甲司（下稱新力甲司）；(二)附表一
    編號二「P.S.設計圖」商標係新力甲司向經濟部中央標準局申請註冊取得註冊號
    數第00000000號之商標專用權；(三)附表一編號三所示「ＦＩＮＡＬ．Ｆ
    ＡＮＴＡＳＹ」係日商思奎爾股份有限甲司（下稱思奎爾甲司）向經濟部中央標
    準局申請註冊取得註冊號數第00000000號之商標專用權；(四)附表一編號
    四所示「ＣＡＰＣＯＭ」商標係日商卡波光股份有限甲司（下稱卡波光甲司）向
    經濟部中央標準局申請註冊取得註冊號數第00000000號之商標專用權；
    (五)附表一編號五所示「ＫＡＮ０ＭＩ」、「ＳＳ」商標係日商可樂美股份有限甲
    司（下稱可樂美甲司）向經濟部中央標準局申請註冊取得註冊號數第００六一一
    二號之商標專用權，分別指定專用於電視遊樂器程式卡帶、磁帶、驅動器等商品
    ，且均仍在專用期間，而附表一所示等甲司所生產之電視遊樂器程式遊戲光碟在
    國際及國內市場行銷多年，品質著有信譽，為業界及消費大眾所週知；亦明知姓
    名、年籍均不詳之謝姓成年男子所兜售附表二至附表七所示之光碟，及「遊戲軟
    體攻略本」係未經乙○○○、卡波光、可樂美、思奎爾及丁○○○等甲司授權或
    同意，而擅自重製其等分別享有商標、電腦程式著、語文著作權之著作，且附表
    二所示電腦程式光碟內並燒錄有「Licensed by Sony Computer Entertainment
    Inc.」（中譯為：經新力電腦娛樂股份有限甲司授權製造）等文字，將光碟片置
    入經改裝後之遊戲機內，即會在電視畫面上出現「Licensed by Sony Computer
    Entertainment Inc.」字樣，屬於將電磁記錄藉機器處理所顯示之影像，足以表
    示其用意之證明，竟與劉秀珠共同基於明知為侵害著作權之物，意圖營利而交付
    為常業，及販賣仿冒商標商品、行使偽造私文書之概括犯意，自八十九年三月十
    五日起，以光碟片每片新台幣（下同）三十五元、攻略書籍每本三百六十元之價
    格，分別販入擅自重製或使用如附表一所示商標圖樣於外包裝之盜版光碟及遊戲
    攻略本，將盜版光碟藏放在高雄市○○區○○街二十七巷十五號倉庫，重製遊戲
    軟體攻略本則放置於其在高雄市新興區○○○路三之一號「異次元玩具城」三樓
    劉秀珠住處，待顧客前往店內按目錄選購後，始由丙○○前往倉庫取貨，以每片
    遊戲光碟五十元、每本攻略書籍四百元之價格，販賣予不特定人牟利，以行使該
    偽造足以表示經過授權之文書，足生損害於乙○○○等甲司，並賴以維生，恃以
    為常業。嗣於八十九年四月二十七日晚間十一時三十分許，為警在高雄市○○區
    ○○街二十七巷十五號查獲，扣得如表附二至附表七所示盜版光碟片共七百三十
    六片，並在三樓劉秀珠住處扣得重製侵害新力、思奎爾之仿冒遊戲軟體攻略本共
    六百本。
二、丙○○復承前明知為侵害著作權之物，意圖營利而交付為常業之犯意，及販賣仿
    冒商標商品、行使偽造私文書之概括犯意，自九十一年六月初某日起，在高雄市
    三民區○○路三十二號經營「神光玩具店」，明知綽號「小周」之姓名、年籍不
    詳成年男子所兜售附表八所示之光碟，係未經乙○○○甲司授權或同意，而擅自
    重製新力甲司享有商標、電腦程式著作、語文著作權之著作，且電腦程式光碟內
    並燒錄有「Licensed by Sony Computer Entertainment Inc.」（中譯為：經新
    力電腦娛樂股份有限甲司授權製造）等文字，竟仍以ＰＳ光碟片每片五十元、Ｐ
    Ｓ２之ＶＣＤ光碟片每片六十元、ＤＶＤ光碟片每片一四０元之代價，販入如附
    表八所示之盜版光碟片，再以每片加價二十元之價格販賣予不特定人牟利，以行
    使該偽造足以表示經過授權之文書，足生損害於乙○○○等甲司，並賴以維生，
    恃以為常業。嗣於九十一年六月二十五日為警在上址查獲，並扣得如附表八所示
    盜版光碟片二十五片、遊戲目錄八本、客戶資料本一本、估價單十七張及銷售日
    報表四張。
三、案經乙○○○甲司、思奎爾、可樂美、卡波光、藝電等甲司告訴及內政部警政署
    保安警察第二總隊第五大隊第一中隊、法務部調查局高雄市調查處分別移請臺灣
    高雄地方法院檢察署檢察官偵查起訴、移送原審及本院併案審理。
    理  由
一、被告丙○○於本院最後審理時經合法傳喚並未到庭，然其於原審及本院調查中均
    坦承有販賣上開盜版遊戲光碟片、攻略本之事實。惟辯稱：「『異次元ＴＶ遊樂
    器店』係伊向劉秀珠的婆婆陳仙女以二十五萬元所買下來的，由伊自己經營，並
    非受雇於劉秀珠，查獲當天只是拜託劉秀珠幫忙看一下店而已；但『神光玩具店
    』部分僅是受雇當店員，接受客戶定貨後，向店長楊進德或楊長都反應，再由綽
    號『小周』之人送貨過來，伊僅是領取每月二萬元之薪水而已」云云。
二、經查：
  (一)、上開事實，業經告訴人新力甲司、卡波光甲司、可樂美甲司、思奎爾甲司及丁○○○甲司之代理人翁雅欣、簡方毅、陳文銓指述甚詳，復有如附表二至八所
      示盜版光碟片及遊戲攻略本扣案，暨查獲時之現場照片等在卷可稽，而附表一
      所示商標分別係由蘇妮、新力、思奎爾、卡波光、可樂美等甲司向我前經濟部
      中央標準局申請註冊取得商標專用權，蘇妮甲司於取得商標專用權後又將之讓
      與新力甲司等事實，亦有各該商標註冊證在卷可憑。被告丙○○坦承有販賣盜
      版光碟片及遊戲攻略之自白應與事實相符而值採信。
  (二)、被告丙○○於八十九年四月二十八日為警查獲時，即供稱「劉秀珠當時在我出
      去拿貨時，我請他幫我看店，他是我朋友」（見警法字第四一號警卷第三頁）
      ；又於原審供稱：「我如果要去取貨，劉秀珠在場時我就請他幫忙看，不只一
      次；店距離倉庫約十五分鐘；好的話一天可以賣十幾片，一天客人約有二十幾
      個客人，最少有六、七個客人來看等語（見原審卷第二五四頁、二五五頁），
      以被告丙○○販賣盜版光碟片之方式，如客人前來購買，即須離開異次元玩具
      店前往倉庫拿取客人選購之盜版光碟片，而取貨來回時間又須三十分鐘左右，
      被告則丙○○顯然無法單獨經營異次元玩具城；參以證人即查獲警員洪新貴於
      原審中證稱：「我們接獲線報時，在搜索前，曾經利用不同時段前往勘查，勘
      查時有發現丙○○都騎機車，以不同路線前往同愛路取貨，再回到店裡，勘查
      時期，有見到劉秀珠在店內櫃檯裡面與人交談；（問：你看到被告去取貨時，
      店有沒有人看顧？）都是看到劉秀珠在店裡，因為我多半都追著被告的路線，
      但我也有注意劉秀珠在店裡面」、「攻略書籍係在劉秀珠所住的三樓查獲」等
      語（見原審卷第二一五頁至第二一七頁），而異次元玩具城屋前整個店面均係
      鋁門窗按裝透明玻璃，有查獲時拍攝之照片在卷可憑（見八十九年度偵字第一
      六二六三號卷第二十頁），證人洪新貴確實可以從屋外目睹屋內之情形無訛，
      其所為之證言應可採信。況本件為警查獲當日，確係由劉秀珠一人在店內看顧
      等情以觀，被告丙○○應有與劉秀珠共同販賣盜版遊戲光碟及遊戲攻略本之行
      為無訛。至證人劉秀珠雖於原審證稱：「因為當時住在三樓，又在『異次元玩
      具城』店門口賣早餐，當天丙○○剛好要外出，就叫我幫忙看店」云云；證人
      陳仙女（即劉秀珠之婆婆）於原審及本院審理時雖亦證稱：「她（指劉秀珠）
      被抓後，我在八十八年二月接下來做，八十九年二月二十三被抓後我有貼單子
      要出租，丙○○來我店看到，他說要盤讓，我就以二十五萬元盤給他，二十五
      萬元不包括租金，租金是交給劉秀珠」云云。惟被告丙○○於本院審理中供稱
      ：「要付房租，但是付給誰我不知道，因為還沒有付房租就被查到了，房租一
      個月多少也沒講」云云（見本院九十一年七月一日訊問筆錄），然證人劉秀珠
      就租金數額、是否已給付等租賃契約之重要內容，卻陳稱：「有付租金，二月
      十五日、三月十五日、四月十五日，一次付二萬，共付我三次，總共六萬元」
      云云（見同上筆錄），按租金額多少係租賃契約當事人決定出租、承租與否之
      重要因素，被告丙○○稱不知道租金多少，尚未支付，然證人劉秀珠卻稱租一
      個月二萬元，已付三個月六萬元云云，二人所述明顯不一，足證被告丙○○所
      辯稱「異次元玩具城」係其向陳仙女盤頂，自己經營云云，均係迴護證人劉秀
      珠之詞，不足採信。被告丙○○確有在「異次元玩具城」與劉秀珠共同販售盜
      版光碟片及遊戲攻略本之行為，應可確定。
  (三)、被告丙○○係「神光玩具店」之登記負責人，亦為實際負責人，扣案盜版光碟
      目錄是綽號「小周」者交給伊，要伊放置於櫃臺上供客戶選購，依據客戶需求
      向「小周」定貨，待「小周」將貨送來後，在分別與「小周」及客戶進行現金
      交易等情，業據被告丙○○於警訊中供述明確（見台灣高雄地方法院檢察署九
      十一年度偵字第一六三六九號卷宗第三頁），雖其事後改稱「係受顧於楊進德
      、楊長都，並非負責人」云云，然卻未能提出所謂「楊進德」、「楊長都」者
      之確實年籍資料以供查證，本院依據其所提供之地址先後四次傳訊「楊進德」
      、「楊長都」者，均傳喚無著，惟被告於偵查中既已供稱上開盜版光碟片係其
      所進貨、販賣，自屬實際經營販賣盜版光碟片之行為人，縱使「神光玩具店」
      為「楊進德」、「楊長都」者所開設，亦無解被告販售盜版遊戲光碟片之犯行
      。此外，復有如附表八所示盜版光碟片二十五片、遊戲目錄八本客戶資料本一
      本、估價單十七張及銷售日報表四張扣案可資佐證，被告丙○○此部分之犯行
      ，亦甚明確。
  (四)、按外國人之著作於中華民國管轄區域內首次發行，或於中華民國管轄區域外首
      次發行後三十日內在中華民國管轄區域內發行者，得依我國著作權法享有著作
      權，著作權法第四條第一項第一款定有明文。又著作權法第四條第一款所謂之
      發行，依同法第三條第十二款定義，固需為滿足甲眾合理需要之數量，然其目
      的無非在使消費者有相當之機會能接觸此等著作，是何謂能滿足甲眾合理需要
      之數量，自應視市場之需求等條件以為斷。又日本係合於我國著作權法第四條
      第一款「首次發行」及「三十日內發行」之國家，此有內政部甲告文件在卷可
      憑。附表二至五所示光碟內之電腦著程式分別係乙○○○、思奎爾、波卡光、
      可樂美等甲司所研發，且該電腦程式著作均係在日本發行，並委託英特全股份
      有限甲司在我國同步發行，舖貨商店亦在二十家以上等之事實，已據上開甲司
      之告訴代理人高烊輝律師於檢察官偵查中指訴甚詳，並有其提出之發行光碟片
      之廣告報導資料、進口報單、發票、銷貨明細附在偵查卷可憑（見八十九年度
      偵九六五四號卷第三十四至五十二頁、七十五至一一四頁、八十九年度偵字第
      一一三六一號卷第八十一至一二五頁）。而附表七所示著作係丁○○○甲司享
      有著作權之事實，亦據告訴代理人李世章於檢察官偵查中指訴甚詳，並有其提
      出之著作權證明文件可憑（見八十九年度偵字第一五三一五號卷）。被告丙○○所販售擅自重製新力、思奎爾、可樂美等甲司權之盜版語文著作「龍騎士傳
      說攻略本」六十本、「太空戰士８攻略本」五百二十本、「爆熱舞攻略本」二
      十本，共六百本之事實，亦有扣案之上開重製之攻略本可按。
  (五)、依告訴人新力等甲司所提出之進貨單所載，雖告訴人新力等甲司之進貨數量從
      一百、二百、三百至三千四百、八千餘片不等，惟如前所述，市場需求量之多
      寡乃考量何謂能滿足甲眾合理需要量之重要依據。告訴人新力等甲司所生產之
      正版遊戲光碟片，於我國之售價約在一千五百元左右，價格非低，而市場上流
      通為數不少之盜版遊戲光碟片，大量壓縮正版光碟市場流通之需求，更造成正
      版遊戲光碟片市場版圖之萎縮，是英特全股份有限甲司代理新力甲司、思奎爾
      等甲司於我國銷售遊戲光碟片時，因考量臺灣對正版遊戲光碟片之需求量非高
      ，自不敢驟然大量進口，輔以英特全股份有限甲司於臺灣銷售之商家均至少在
      二十家以上，顯見消費者仍可於市場上輕易取得正版之遊戲光碟片，應認上開
      乙○○○等甲司散布之數量，已滿足我國著作權法所稱發行之要件，從而乙○○○等甲司如附表二至附表五所示之著作物應為我國著作權法所保護之著作無
      訛，至附表七所示丁○○○甲司之著作，依我國著作權法第四條、中美友好通
      商航海條約第九條、北美事務協調委員會與美國在台協會著作權保護協定第一
      條之規定，亦係受我國著作權法所保護之著作。被告丙○○雖辯稱：「伊係以
      販售日系遊戲軟體為主，對於美系遊戲軟體不熟悉，不知廠商所提供之丁○○○甲司之遊戲軟體係未經合法授權之盜版軟體」云云，然以被告自承其販售盜
      版軟體之價格均為每片三十五元，而市面上正版遊戲軟體售價均為千元上下之
      情況觀之，實難謂其無盜版之認識，其上開所辯，所屬卸責之詞，不足採信。
  (六)、查於新力甲司所生產「ＰＬＡＹＳＴＡＴＩＯＮ」遊戲主機中不放入光碟片而
      啟動遊戲主機予執行時，亦即在空機狀態下，螢幕中第一畫面上方會出現藍色
      「ＳＯＮＹ」字樣，中間會出現橘紅色之菱形圖，畫面下方會出現「ＣＯＭＰ
      ＵＴＥＲＥＮＴＥＲＴＡＩＮＭＥＮＴ」之文字，螢幕第二畫面會出現藍底白
      字之圖樣。將真品光碟置入原裝或改裝主機執行時，第一畫面會出現藍色「Ｓ
      ＯＮＹ」字樣，第二畫面之螢幕上方出現「ＰＳ設計圖」，中間出現「ＰＬＡ
      ＹＳＴＡＴＩＯＮ」等商標圖樣，螢幕下方則出現「Licensed by Sony
      Computer Entertainment Inc.」 等授權文句。在新力甲司原裝遊戲主機內置
      入扣案仿冒光碟時，不會出現商標畫面，顯現結果近似空機操作之狀態，若在
      改裝遊戲主機內置入扣案仿冒光碟執行時，螢幕中第一畫面上方又會出現藍色
      「ＳＯＮＹ」字樣，中間會出現橘紅色之菱形圖，畫面下方會出現「ＣＯＭＰ
      ＵＴＥＲＥＮＴＥＲＴＡＩＮＭＥＮＴ」之文字，第二畫面之螢幕上方出現「
      ＰＳ設計圖」，中間會出現「ＰＬＡＹＳＴＡＴＩＯＮ」等商標圖樣，下方為
      「Licensed by Sony Computer Entertainment Inc.」等授權文句，足證扣案
      仿冒品遊戲光碟與真品所呈現於螢幕上之影響完全相同，此經本院調取本院九
      十年度上更（一）字第四三九號卷宗勘驗筆錄記載核閱屬實（見本院九十年度
      上更（一）字第四三九號卷第三十頁、九十五至一０四頁）；又經原審從扣案
      盜版光碟取出如附表三編號一所示「太空戰士」遊戲光碟放入遊戲主機勘驗結
      果，亦有「ＰＬＡＹＳＴＡＴＩＯＮ」之「ＰＳ」字樣及「ＳＱＵＡＲＥ」字
      樣，附表六所示盜版光碟外包裝右上角處亦有可樂美甲司「ＫＡＮ０ＭＩ」、
      「ＳＳ」之商標之事實，亦有勘驗筆錄（見原審卷第二三二頁）及查獲時拍攝
      之照片四幀在卷可憑（見八十九年度偵字第九六五四號卷第六六、六七頁），
      核與告訴人新力甲司所提出之照片相符（見八十九年度偵字第一一三六一號第
      二十五頁）。另被告丙○○所經營之「神光玩具店」查獲之如附表八盜版遊戲
      光碟，置入未經改裝之ＰＬＡＹＳＴＡＴＩＯＮ、ＰＬＡＹＳＴＡＴＩＯＮ２
      遊戲光碟機中無法執行，置入經改裝之遊戲主機中執行時，電視螢幕上則會出
      現「ＰＳ」字樣及授權文句，部分光碟則會出現「ＰＬＡＹＳＴＡＴＩＯＮ」
      字樣，亦有鑑定報告書一份在卷可稽（見九十一年度偵字第一六三六九號）。
  (七)、按商標法第六條係規定：「商標之使用，係指為行銷之目的，將商標使用於商
      品『或』其包裝容器、標帖、說明書、價目表或其他類似物件上．．．」，並
      非規定須將「商標使用於商品『及』其包裝上．．．」，是依上開法文所為定
      義，只要商標附著之客體符合商標法第六條所列物件之一，使用之人具有行銷
      之目的，即符合所謂之「商標使用」。而所謂「行銷目的」固包含作為直接消
      費者選購商與該商品接觸之直接消費者或潛在消費者，將彼等接觸該商品後所
      得對該商品之內容、品質等影響交易意願要素之觀感與該商標結合，作為日後
      選購該商標所表彰之相關商品之參考，自亦屬商標使用之重要「行銷目的」態
      樣。最高法院九十一年台上字第四三七五號判決亦認：商標之「使用」，其方
      式不一而足，侵害商標之態樣亦變化多端，仿冒之遊戲光碟片內已燒錄儲存有
      該「ＰＳ」等商標圖樣。該等商標已為消費者所熟識，足以表彰該商品一定品
      質或商譽之保證，仿冒之遊戲光碟片已與該等商標結為一體，不能僅以該等遊
      戲光碟片之外觀或包裝未顯示上述商標，即認未違反商標法第六十三條之規定
      等語。本件附表二、附表三編號一及附表四、五所示仿冒新力、思奎爾、卡波
      光、可樂美甲司之盜版光碟之外觀固未使用「ＰＳ」商標圖樣、「ＦＩＮＡＬ
      ＦＡＮＴＡＳＹ」、「ＣＡＰＣＯＭ」等商標圖樣，直接消費者於買受當時亦
      未必接觸該等商標圖樣，惟扣案盜版光碟片經由電視遊樂器執行該等光碟之過
      程中，電視螢幕上出現之「ＰＳ」商標圖樣、「ＦＩＮＡＬＦＡＮＴＡＳＹ」
      、「ＣＡＰＣＯＭ」等商標，及扣案附表六所示盜版光碟外包裝右上角上有告
      訴人可樂美甲司之商標，已如前述，被告將附表六所示外包裝上有可樂美商標
      之仿冒品販售予不特定人，應成立商標法第六十三條之罪固無疑問，其持有經
      遊戲主機執行後，在電視螢幕上會出現新力、思奎爾、卡波光等甲司之商標部
      分，依最高法院前開判決意旨，仍應成立商標法第六十三條之罪。
  (八)、按以錄音、錄影或電磁記錄藉機器或電腦處理所顯示之聲音、影像或符號，足
      以表示其用意之證明者，依刑法第二百二十條第二項之規定，以文書論。又文
      書之行使，每因文書之性質、內容不同而異，就偽造刑法第二百二十條第二項
      之準文書而言，因須藉由機器或電腦處理，始足以表示其文書之內容，其於行
      為人將偽造之準私文書藉由機器或電腦處理時，已有使用該偽造之準文書，已
      達於行使偽造準私文書之程度，其因販賣而交付該偽造之準文書之情形，如販
      賣者與買受收受者，均明知該準文書確為偽造，且均明知藉由機器或電腦處理
  即可使用該偽造之準文書時，因買受者已達於可隨時使用該偽造之準文書之狀
      態，故無待販賣者更有所主張，應認販賣該偽造準文書者於交付時，即與行使
      無異，無須就該偽造之著作物之內容更有所主張，始可構成行使行為相當，此
      有最高法院九十年台上字第五一四六、九十一台上字第四三七五、第四０七五
      號判決可資參照。本件查扣之仿冒乙○○○甲司所有如附表二及附表八之盜版
      遊戲光碟片內並燒錄有儲存有「Licensed by Sony ComputerEntertainment
      Inc.」等授權字樣，已如前述，再參酌前揭所述仿冒盜版光碟價格與正版光碟
      價格相去甚遠以觀，販賣者與買受之人應無不知所買賣者係仿冒盜版品之理，
      被告於販賣時以之交付於買受人，依前揭最高法院判例、判決意旨，顯然已有
      行使之行為，且已足生損害於乙○○○甲司，自應另成立刑法第二百十六條、
      第二百十條、第二百二十條第二項之行使偽造準私文書罪。
  (九)、次按所謂常業犯罪，只須有賴某種犯罪為業之意思，而有事實之表現為已足，
      不以藉該犯罪為唯一生存之必要，縱令尚有其他職業，亦無礙於常業罪之成立
      ；換言之，常業犯係以犯罪行為為生活之事業，故只須有反覆實施同一犯罪行
      為之事實，及以之為謀生之職業，藉此為生，即屬相當，此觀刑法上有關常業
      犯之規定，莫不皆以營利維生自明，此有最高法院八十六年度台上字第二○二
      號及八十八年台上字第三○二三號判決可資參照。本件被告丙○○與劉秀珠共
      同經營「異次元玩具城」，已如前述，雖所販賣物品非僅電腦軟體，且大部分
      亦有正當來源之正版品，惟查獲扣案如附表二至附表五、附表七所示所侵害新
      力、思奎爾、卡波光、藝電等甲司示重製著作權之盜版光碟片數量不少，所販
      售重製侵害新力甲司語文著作之「龍騎士傳說攻略本」有六十本、侵害思奎爾
      甲司語文著作之「太空戰士８攻略本」有五百二十本、侵害可樂美甲司「勁爆
      熱舞之攻略本」有二十本，計六百本；被告丙○○在為警查獲後，竟又另起爐
      灶，在高雄市○○區○○路三十二號經營「神光玩具店」，而販售如附表八所
      示侵害告訴人新力甲司商標權之盜版遊戲光碟，顯見販賣盜版重製軟體及語文
      著作亦為所營事業之一部分，且係反覆為之，販賣盜版軟體所得亦為其生活來
      源之一部分，是被告丙○○應有以之為謀生之常業之犯意無訛。綜上所述，被
      告所辯不足採信，其犯行已堪認定。
三、再按販賣不以販入後復行販出為必要，二者有其一即合於販賣之要件。核被告丙○○所為，係犯著作權法第九十四條、第九十三條第三款、第八十七條之明知為
    侵害著作權之物，意圖營利而交付之方法侵害他人之著作權為常業罪，及商標法
    第六十三條，刑法第二百十六條、第二百十條、第二百二十條第二項之明知為同
    一商品，使用相同於他人註冊商標之圖樣而販賣及行使偽造準私文書罪。被告先
    後多次販賣仿冒新力、思奎爾、可樂美、卡波光甲司商標權之商品，及先後交付
    內附有新力等甲司授權文字之光碟，行使偽造準私文書之行為，均手法相同，觸
    犯構成要件相同之罪名，顯係基於概括犯意為之，應依連續犯之規定，分別論以
    一罪。被告以一行為同時販入附表二、附表三編號一、附表四、附表六及附表八
    所示侵害新力、思奎爾，卡波光、可樂美等甲司之商標權之仿冒品，係一行為而
    侵害數商標權人之法益，為想像競合犯，應從一重處斷；所犯商標法第六十三條
    、著作權法第九十四條、第九十三條第三款、第八十七條及刑法第二百十六條、
    第二百十條各罪間，有方法結果之牽連關係，應從較重之著作權法第九十四條、
    第九十三條第三款、第八十七條之明知為侵害著作權之物，意圖營利而交付之方
    法侵害他人之著作權為常業罪論處。被告丙○○與劉美珠就附表二至附表七所示
    犯行，有犯意之聯絡及行為之分擔，均為共同正犯。甲訴人雖未就如事實欄二所
    示之犯行，及行使偽造準私文書部分犯行提起甲訴，惟其既與已起訴部分有連續
    犯、牽連犯之裁判上一罪關係，依審判不可分之原則，本院自應併予審究。
四、原審據以論罪科刑，固非無見；惟查：(一)、原審未及就如事實欄二所示犯行併為
    審理判決，實有未合。(二)、原審認定被告丙○○並未犯商標法第六十三條之罪，
    亦有未洽。(三)、被告丙○○屢次供稱「我如果要去取貨，劉秀珠在場時我就請他
    幫忙看，不只一次」等語，且依卷證資料並無證據可資證明被告丙○○與劉美珠
    為雇傭關係，然原審卻認定被告丙○○係受劉美珠所僱請之店員，亦有違誤。被
    告上訴意旨否認犯罪，固無可取，惟原判決既有可議，自應由本院撤銷改判。爰
    審酌被告丙○○為一己私利，不知對他人之智慧財產權予以尊重，違反國際上普
    遍強調保護智慧財產權，以期發揚人類精神創作之潮流，所販賣之盜版光碟片數
    量非小，犯罪後復矯詞卸責，未見悔意及其身體、家庭狀況、智識程度等一切情
    狀，爰量處如主文第二項所示之刑。扣案附表二、附表三編號一及附表四至附表
    六、附表八所示盜版光碟同時亦係使用相同於他人如附表一所示註冊商標之圖樣
    之商品，依商標法第六十四條之規定，不問屬於犯人與否，均沒收之；附表三編
    號二、三、附表七所示之侵害著作權盜版遊戲光碟及仿冒遊戲軟體攻略本六百本
    、遊戲目錄二本，及九十一年六月二十五日扣得之遊戲目錄八本、客戶資料本一
    本、估價單十七張及銷售日報表四張，均係被告所有，且供販賣侵害他人著作財
    產權所用之物，爰依刑法第三十八條第一項第二款宣告沒收。
五、被告丙○○經合法傳喚，無正當理由不到庭，爰不待其陳述，逕行判決。
據上論斷，應依刑事訴訟法第三百六十九條第一項前段、第三百六十四條、第三百七
十一條、第二百九十九條第一項前段，著作權法第九十四條、第九十三條第三款、第
八十七條、商標法第六十三條、第六十四條，刑法第十一條前段、二十八條、第五十
五條、第五十六條、第二百二十條第二項、第二百十六條、第二百十條、第三十八條
第一項第二款，判決如主文。
本案經檢察官彭南雄到庭執行職務。
中      華      民      國    九十一    年     十二     月      十      日
                              臺灣高等法院高雄分院刑事第三庭
                                  審判長法官  周賢銳
                                        法官  莊崑山
                                        法官  陳中和
右正本證明與原本無異。
如不服本判決應於收受本判決後十日內向本院提出上訴書狀，其未述上訴理由者，
並得於提起上訴後十日內向本院補提理由書狀（均須按他造當事人之人數附繕本)「
切勿逕送上級法院」。
                                      書記官  梁美姿
中      華      民      國    九十一    年     十二     月      十一    日
附錄：本判決論罪科刑法條：
刑法第二百十六條
行使第二百十條至第二百十五條之文書者，依偽造、變造文書或登載不實事項或使登
載不實事項之規定處斷。
刑法第二百十條
偽造、變造私文書，足以生損害於甲眾或他人者，處五年以下有期徒刑。
商標法第六十三條
明知為前條商品而販賣、意圖販賣而陳列、輸出或輸入者，處一年以下有期徒刑、拘
役或科或併科新臺幣五萬元以下罰金。
著作權法第九十四條
以犯第九十一條、第九十二條或第九十三條之罪為常業者，處一年以上七年以下有期
徒刑，得併科新台幣四十五萬元以下罰金。
附表一
┌───┬───────┬───────┬───────┬───────┐
│編號  │ 商標圖樣     │商標專用期間  │專用商品範圍  │商標專用權人  │
├───┼───────┼───────┼───────┼───────┤
│      │              │八十四年三月一│電腦、錄有電腦│原係日商蘇妮甲│
│ 一   │              │日至九十四年二│程式之磁碟、磁│司所有嗣移轉給│
│      │              │月二十八日止  │卡、光碟等    │乙○○○甲司  │
│      │              │              │              │              │
├───┼───────┼───────┼───────┼───────┤
│      │              │八十五年三月十│電腦、錄有電腦│              │
│ 二   │              │六日至九十五年│程式之磁碟、磁│乙○○○甲司  │
│      │              │三月十五日止  │卡、光碟等    │              │
│      │              │              │              │              │
├───┼───────┼───────┼───────┼───────┤
│      │              │八十三年一月一│光碟、唯讀記憶│              │
│ 三   │              │日至九十二年十│卡、磁碟、磁帶│日商思奎爾甲司│
│      │              │二月三十一日止│電腦軟體記憶體│              │
│      │              │              │等            │              │
├───┼───────┼───────┼───────┼───────┤
│      │              │八十六年九月十│投幣式電子遊戲│              │
│ 四   │              │六日至九十六年│器、與電視連用│日商卡波光甲司│
│      │              │六月三十日止  │之電子遊樂器等│              │
│      │              │              │              │              │
├───┼───────┼───────┼───────┼───────┤
│      │              │八十七年四月一│磁碟片、電腦程│              │
│ 五   │              │日至九十七年三│式卡帶、各種電│日商可樂美甲司│
│      │              │月三十一日止  │腦等          │              │
│      │              │              │              │              │
└───┴───────┴───────┴───────┴───────┘
附表二：侵害新力甲司部分：光碟內並燒錄有新力甲司之商標及授權字樣
┌──┬───────┬───────┬──┬────────┬─────
│編號│中文片名      │英文片名      │片數│   著作權人     │發行日期
├──┼───────┼───────┼──┼────────┼─────
│一  │寶貝龍        │Spyro the     │二  │                │1999/4/01
│    │（小龍歷險記）│Dragon        │    │ 乙○○○甲司   │
│    │（魔力小飛龍）│              │    │                │
├──┼───────┼───────┼──┼────────┼─────
│二  │終極保衛戰    │OMEGA BOOST   │十  │ 同       右    │1999/4/22
│    │（歐米茄增幅）│              │    │                │
├──┼───────┼───────┼──┼────────┼─────
│三  │捉猴冒險記    │APE ESCAPE    │十  │ 同       右    │1999/6/24
│    │（抓猴）      │              │    │  │
├──┼───────┼───────┼──┼────────┼─────
│四  │野戰神兵2     │WILD ARMS 2   │二十│ 同       右    │1999/9/2
│    │（狂野冒險2） │              │    │                │
├──┼───────┼───────┼──┼────────┼─────
│五  │妖精戰士3     │ARC THE LADIII │十六│ 同       右    │1999/10/28
│    │（亞克傳承3） │              │    │                │
├──┼───────┼───────┼──┼────────┼─────
│六  │夢的冒險2魔進 │ALUNDRA 2     │一  │                │1999/11/18
│    │化之謎        │              │    │ 同       右    │
│    │（覓境勇士2） │              │    │                │
├──┼───────┼───────┼──┼────────┼─────
│七  │龍魂騎士救世傳│THE LEGEND OF │四四│                │1999/12/02
│    │說            │DRAGOON       │    │ 同       右    │
│    │（龍騎士傳說）│              │    │                │
├──┼───────┼───────┼──┼────────┼─────
│八  │GT實戰賽車2   │GRAN TURISMO2 │十  │                │1999/12/11
│    │（跑車浪漫旅2 │              │    │ 同       右    │
│    │）            │              │    │                │
├──┼───────┼───────┼──┼────────┼─────
│九  │瘋狂小子2     │    │三六│                │1999/12/16
│    │（袋狼大進級賽│Crash Bandicoo│    │ 同       右    │
│    │車）          │t Racing      │    │                │
├──┼───────┼───────┼──┼────────┼─────
│十  │骰子大戰2     │XI JUMBO      │六  │                │1999/12/22
│    │（骰子方塊2） │              │    │ 同       右    │
├──┼───────┼───────┼──┼────────┼─────
│十一│列車驚魂      │CHASE THE     │三十│      │2000/1/27
│    │              │EXPRESS       │    │ 同       右    │
├──┴───────┴───────┴──┴────────┴─────
│ 攻略本：「The Legead of Pragoon」共六十本
├────────────────────────────────────
│ 合計一百八十五片
└────────────────────────────────────
附表三：侵害思奎爾甲司部分：編號一之光碟內並燒錄有思奎爾甲司之商標
┌──┬───────┬───────┬──┬────────┬─────
│編號│中文片名      │英文片名      │片數│  著作權人      │發行日期
│    │              │              │    │                │
├──┼───────┼───────┼──┼────────┼─────
│一  │太空戰士8     │FINAL FANTASY │四四│日商思奎爾甲司  │1999/2/11
│    │              │Ⅷ            │    │                │
├──┼───────┼───────┼──┼────────┼─────
│二  │聖劍傳說      │LEGEND OF MANA│八  │  同        右  │1999/7/15
├──┼───────┼───────┼──┼────────┼─────
│三  │放浪冒險譚    │Vagrant Story │三一│  同        右  │2000/2/10
│    │              │              │    │                │
├──┴───────┴───────┴──┴────────┴─────
│  攻略本：「FINAL FANTASY Ⅷ」共五百二十本
├────────────────────────────────────
│  總計八十三片
└────────────────────────────────────
附表四：侵害卡波光甲司部分：光碟內並燒錄有卡波光甲司商標
┌──┬───────┬───────┬──┬────────┬─────
│編號│中文片名      │英文片名      │片數│   著作權人     │發行日期
├──┼───────┼───────┼──┼────────┼─────
│一  │幽靈古堡2     │BIOHAZARD 2   │二六│ 日商卡波光甲司 │1999/1/29
├──┼───────┼───────┼──┼────────┼─────
│二  │恐龍危機      │DINO CRISIS   │六  │ 同        右   │1999/7/01
├──┼───────┼───────┼──┼────────┼─────
│三  │惡靈古堡3     │BIOHAZARD 3   │十八│ 同        右   │1999/9/22
│    │              │LAST ESCAPE   │    │                │
├──┼───────┼───────┼──┼────────┼─────
│四  │惡靈古堡射擊版│BIOHAZARD     │九  │ 同        右   │2000/1/27
│    │              │GUN SURVIVOR  │    │                │
├──┴───────┴───────┴──┴────────┴─────
│ 攻略本：「DINO CRISIS」共二十本
├────────────────────────────────────
│ 總計共五十九片
└────────────────────────────────────
附表五：侵害可樂美甲司部分：光碟內並燒錄有可樂美甲司商標
┌──┬──────┬───────┬───┬────────┬─────
│編號│中文片名    │英文片名      │片數  │  著作權人      │發行日期
├──┼──────┼───────┼───┼────────┼─────
│一  │逕爆熱舞2   │Dance Dance   │一六九│日商可樂美甲司  │1999/8/26
│    │（DDR2）    │Revolution 2  │      │                │
├──┴──────┴───────┴───┴────────┴─────
│ 總計共一百六十九片
└────────────────────────────────────
附表六：侵害可樂美甲司商標 「ＫＡＮ０ＭＩ」、「ＳＳ」部分
┌──┬────────────────────┬─────┐
│編號│軟體名稱                                │片數      │
├──┼────────────────────┼─────┤
│一  │９９實戰野球決定版                      │十一      │
├──┼────────────────────┼─────┤
│二  │Ｊ聯盟實況足球                          │十一      │
├──┼────────────────────┼─────┤
│三  │兵蜂ＲＰＧ                              │四        │
├──┼────────────────────┼─────┤
│四  │POITTER'S POINT 2                       │五        │
├──┴────────────────────┴─────┤
│ 總計三十一片                                             │
└─────────────────────────────┘
附表七：侵害美商Electronic Arts（藝電）甲司部分
┌──┬──────────────┬──┐
│編號│軟體名稱                    │片數│
├──┼──────────────┼──┤
│一  │NBA Live 2000               │十四│
├──┼──────────────┼──┤
│二  │NBA Live 99                 │九  │
├──┼──────────────┼──┤
│三  │NCAA FOOTBALL 2000          │八  │
├──┼──────────────┼──┤
│四  │KNOCKOUT KINGS 2000         │五  │
├──┼──────────────┼──┤
│五  │TIGER WOODS PGA TOUR 2000   │十二│
├──┼──────────────┼──┤
│六  │SLED STORM                  │七  │
├──┼──────────────┼──┤
│七  │MASCAR LEGACY 99            │八  │
├──┼──────────────┼──┤
│八  │F1 2000                     │十八│
├──┼──────────────┼──┤
│九  │TIGER WOODS 99              │一  │
├──┼──────────────┼──┤
│十  │CYBER TIGER WOODS GOLF USA  │十二│
├──┼──────────────┼──┤
│十一│KNOCKOUT KINGS              │三  │
├──┼──────────────┼──┤
│十二│SUPERBIKE 2000              │五四│
├──┼──────────────┼──┤
│十三│NEED FOR SPEED PORSHE       │二五│
│    │UNLEASHED                   │    │
├──┼──────────────┼──┤
│十四│CRICKET 2000                │二七│
├──┼──────────────┼──┤
│十五│NASCAR RUMBLE               │六  │
├──┴──────────────┴──┤
│總計共二百零九片  │
└────────────────────┘
附表八：「神光玩具店」販售侵害新力甲司之盜版光碟片部分
        （光碟內並燒錄有新力甲司之商標及授權字樣）
┌──┬──────────────┬──┐
│編號│軟體名稱                    │片數│
├──┼──────────────┼──┤
│一  │Ｖ—拉力賽車３              │一  │
├──┼──────────────┼──┤
│二  │保鏢                        │一  │
├──┼──────────────┼──┤
│三  │.ｈａｃｋ ｖｏｌ.１         │一  │
│    │（創世紀傳說感染擴大一）    │    │
├──┼──────────────┼──┤
│四  │賽馬大亨四 二００一         │一  │
├──┼──────────────┼──┤
│五  │環法自由車大賽              │一  │
├──┼──────────────┼──┤
│六  │真三國無雙二                │二  │
├──┼──────────────┼──┤
│七  │太閣立志傳四                │一  │
├──┼──────────────┼──┤
│八  │降魔漠示路                  │二  │
├──┼──────────────┼──┤
│九  │PRYZM                       │二  │
├──┼──────────────┼──┤
│十  │LONDON RACER III│二  │
│    │                            │    │
├──┼──────────────┼──┤
│十一│VSA RACER                   │二  │
├──┼──────────────┼──┤
│十二│GT 實戰賽車三               │一  │
├──┼──────────────┼──┤
│十三│波波羅克伊洛伊斯物語        │一  │
│    │UNLEASHED                   │    │
├──┼──────────────┼──┤
│十四│小拳王二                    │一  │
├──┼──────────────┼──┤
│十五│明日之星                    │一  │
├──┼──────────────┼──┤
│十六│電子獸世界                  │一  │
├──┼──────────────┼──┤
│十七│通靈童子—通靈人之魂        │一  │
├──┼──────────────┼──┤
│十八│爆轉陀螺戰記—激鬥錦標賽    │一  │
├──┼──────────────┼──┤
│十九│簡單一五００系列飛機        │一  │
├──┼──────────────┼──┤
│二十│海賊王偉大之戰二            │一  │
├──┴──────────────┴──┤
│總計共二十五片                          │
└────────────────────┘
